臺灣士林地方法院刑事判決　　　　　　　 93年度訴字第229號
公　訴　人　臺灣士林地方法院檢察署檢察官
被　　　告　天○○
上列被告因偽造文書等案件，經檢察官提起公訴（92年度偵字第
2238號、92年度偵字第9753號、92年度調偵字第149 號）暨移請
併案審理（92年度偵字第7575號、93年度偵字第849 號），被告
於準備期日就被訴事實為有罪之陳述，經合議庭裁定改由受命法
官獨任以簡式審判程序進行審理，並判決如下：
    主  文
天○○連續意圖為自己不法之所有，而侵占對於業務上所持有之
物，處有期徒刑壹年。
附表一編號一至編號四信用卡申請書上「申請人簽名欄」偽造之
「Ａ○○」署押共柒枚、附表一編號三信用卡申請書上「申請人
簽名欄」偽造之「黃三雄」署押壹枚、附表三信用卡申請書上「
申請人簽名欄」偽造之「洪章銘」署押壹枚；附表二之(2)編號十
三、附表二之(5)編號二十二之聯合信用卡中心存查聯，及附表二
之(2)編號六之泛亞銀行信用卡優惠訂購單上偽造之「Ａ○○」署
押各壹枚；附表四「偽造/ 盜用之署押、印文枚數及所在文件欄
」所示偽造之「楊春嬌」署押貳枚、「辛○○」署押參枚、「鄧
森仁」署押參枚、「Ａ○○」署押拾柒枚、「黃三雄」署押伍枚
、「黃鴻飛」署押壹枚、「游蓮君」署押柒枚、「酉○○」署押
肆枚、「丙○○」署押拾肆枚、「戊○○」署押壹枚、「余序娟
」署押壹枚；附表五「偽造署押枚數及所在文件欄」所示偽造之
「宇○○」署押貳枚、「陳宗塏」署押參枚、「楊春嬌」署押柒
枚、「林佳慧」署押貳枚、「林佳怡」署押參枚、「丁○○」署
押捌枚、「余孟剛」署押壹枚、「文霓霞」署押貳枚、「余孟真
」署押壹枚、「己○○○」署押伍枚、「吳政昌」署押貳枚、「
巳○○」署押陸枚、「陳冠宏」署押壹枚、「陳冠安」署押貳枚
、「玄○○」署押玖枚、「王靖元」署押壹枚、「王明堂」署押
參枚、「王首卜」署押壹枚、「亥○○」署押壹枚、「洪妹」署
押壹枚、「辛○○」署押捌枚、「鄧森仁」署押貳枚、「鄧新成
」署押貳枚、「鄧森夫」署押貳枚、「卯○○」署押壹枚、「呂
韓麗鄉」署押肆枚、「辰○○」署押壹枚、「癸○○」署押壹枚
、「子○○」署押參枚、「寅○○」署押壹枚、「午○○」署押
壹枚、「黃○○」署押捌枚、「郭啟聰」署押參枚、「郭麗君」
署押參枚、「郭俊宏」署押貳枚、「未○○」署押貳枚、「丑○
○」署押貳枚、「Ｅ○○」署押壹枚、「張文德」署押壹枚、「
黃鴻飛」署押肆枚、「黃三雄」署押拾壹枚、「黃雅苓」署押貳
枚、「黃嘉晨」署押貳枚、「申○○」署押貳枚、「姜怡孝」署
押壹枚、「Ｈ○○」署押貳枚、「賴江美」署押壹枚、「Ｇ○○
」署押壹枚、「Ｄ○○」署押壹枚、「甲○○」署押貳枚、「游
蓮君」署押貳枚、「Ｃ○○」署押壹枚、「酉○○」署押伍枚、
「沈雅苓」署押伍枚、「沈福來」署押柒枚、「庚○○」署押壹
枚、「壬○○」署押柒枚、「戴心詮」署押壹枚、「戊○○」署
押陸枚、「丙○○」署押壹枚、「余序娟」署押貳枚、「楊聖佳
」署押參枚、「楊信義」署押貳枚、「洪榮蓬」署押陸拾玖枚、
「Ａ○○」署押肆拾肆枚、「洪章銘」署押拾參枚、「簡坤發」
署押陸枚；附表六「偽造署押枚數所在文件欄」所示偽造之「楊
春嬌」署押壹枚、「己○○○」署押貳枚、「辰○○」署押參枚
、「子○○」署押參枚、「呂韓麗鄉」署押參枚、「癸○○」署
押陸枚、「游蓮君」署押壹枚、「洪榮蓬」署押壹枚、「Ａ○○
」署押壹枚均沒收。
    事  實
一、天○○自民國82年7 月2 日起，先後為南山人壽保險股份有
    限公司（以下簡稱：南山公司）聘僱為業務員、業務代表、
    業務主任、業務襄理、區經理，負責業務拓展、收費服務、
    各種保險金給付申請及款項轉交、保單質押貸款之申請等業
    務，為從事業務之人，詎竟意圖為自己不法所有，分別基於
    偽造文書及詐欺、業務侵占之概括犯意，而為下列犯行：
(一)天○○明知附表4 「受害保戶」欄所示之要保人楊春嬌、辛
    ○○、Ａ○○、Ｃ○○（原名游蓮君）、酉○○（原名沈雅
    苓）、丙○○、戊○○等人並無意持附表4 所示之保單質押
    貸款，竟未得上開要保人之同意，暨附表4 「被保險人」欄
    所示之被保險人楊春嬌、鄧森仁、Ａ○○、黃三雄、黃鴻飛
    、Ｃ○○、酉○○、丙○○、余序娟等人之同意，連續冒用
    其等名義，於「保單借款合約書」私文書上之「要保人簽章
    欄」、「被保險人簽章欄」，或於「委任書」之私文書上，
    或偽造其署押，或盜用業務上代為保管之真正印章（Ａ○○
    、丙○○部分），復持附表4 「保單號碼欄」所示之保險單
    ，交付予南山公司質押辦理保單貸款而行使之，使南山公司
    因而陷於錯誤而准予核貸並交付核貸款項（保單號碼、被告
    冒用之保單其要保人及被保險人之姓名、詐欺時間及詐得之
    冒貸金額、偽造之署押印文之枚數所在文件、有關之證據頁
    數，均詳如附表4 編號1 至編號22所載），共計詐得新台幣
    756,941 元，足生損害於楊春嬌等人及南山公司審核該公司
    保戶辦理保單貸款之正確性。
(二)天○○明知附表5 「受害保戶欄」所示之宇○○、陳宗塏、
    楊春嬌、丁○○、己○○○、巳○○、玄○○、亥○○、洪
    妹、辛○○、卯○○、呂韓麗鄉、癸○○、子○○、午○○
    、黃○○、郭啟聰、未○○、Ｅ○○、張文德、Ａ○○、黃
    三雄、申○○、Ｈ○○、乙○○、丑○○、Ｇ○○、Ｄ○○
    、甲○○、Ｃ○○、酉○○、、丙○○、戊○○、庚○○、
    壬○○、楊信義、地○○等人均無意另行與南山公司成立如
    附表5 「保單號碼欄」所示之保險契約，附表5 「被保險人
    欄」所示之被保險人宇○○、陳宗塏、林佳慧、林佳怡、楊
    春嬌、丁○○、余孟剛、文霓霞、吳政昌、己○○○、巳○
    ○、陳冠宏、陳冠安、玄○○、王靖元、王明堂、王首卜、
    亥○○、洪妹、鄧森仁、辛○○、鄧新成、鄧森夫、卯○○
    、辰○○、癸○○、子○○、寅○○、午○○、黃○○、郭
    俊宏、郭啟聰、郭麗君、未○○、Ｅ○○、張文德、黃鴻飛
    、Ａ○○、黃三雄、黃雅苓、黃嘉晨、申○○、姜怡孝、Ｈ
    ○○、賴江美、乙○○、丑○○、Ｇ○○、Ｄ○○、甲○○
    、Ｃ○○、酉○○、沈福來、丙○○、余序娟、戊○○、庚
    ○○、戴心妍、戴心詮、壬○○、楊聖恩、楊聖佳、楊信義
    、地○○等人亦均未同意為各保險契約之被保險人，詎仍承
    前詐欺、偽造文書之概括犯意，於附表5 「犯罪時間欄」所
    示之時間，填載附表5 所示之人身保險要保書內之各項資料
    ，並均未經附表5 「受害保戶欄」、「被保險人欄」所示各
    人之同意，在附表5 「保單號碼欄」所示編號1 至編號196
    各該保險單之人身保險要保書上「要保人簽名欄」、「被保
    險人簽名欄」連續偽造附表5 「偽造署押枚數/ 所在文件欄
    」所示各該「受害保戶」、「被保險人」之署押；復為取得
    南山公司發給之佣金所得，且達分散所得、降低稅賦之目的
    ，又於「業務員簽名欄」偽造不知情之被告下線業務員「Ａ
    ○○」、「洪榮蓬」、「洪章銘」、「簡坤發」、「黃三雄
    」之署押，而偽造完成人身保險要保書之私文書（有關之署
    押、枚數暨所在文件、頁數，均詳如附表5 「偽造署押枚數
    / 所在文件欄」所示），持向南山公司行使辦理投保，直接
    或間接增加自己之業績，南山公司並因而誤信附表5 編號1
    至編號196 所示保單號碼之保險契約分別係被告或其下線業
    務員Ａ○○、洪榮蓬、洪章銘、簡坤發、黃三雄等人招攬訂
    立上開保險契約，而依公司之規定共計發出投保津貼計
    1,725,872 元，足生損害於附表5 「受害保戶欄」、「被保
    險人欄」所示各人，並亦生損害於Ａ○○、洪榮蓬、洪章銘
    、簡坤發、黃三雄等人及南山公司。
(三)天○○復基於前述偽造文書之概括犯意，或因恐犯行為保戶
    察覺，或便於周轉以繳納冒名投保保險契約之保險費，明知
    附表6 「受害保戶欄」所示之各要保人（楊春嬌、己○○○
    、亥○○、子○○、呂韓麗鄉、癸○○、游蓮君、玄○○、
    Ｃ○○、酉○○、丙○○、地○○）、「被保險人欄」所示
    之各該被保險人（楊春嬌、己○○○、亥○○、辰○○、癸
    ○○、子○○、、王明堂、Ｃ○○、酉○○、丙○○、地○
    ○）均未同意變更附表6 「備註欄」所示之「收費地址」、
    「繳費方法」、「變更險種」等契約內容，詎仍於附表6「
    受理日期欄」或「核准日期欄」前之不詳時點，於其南山公
    司辦公室內，連續在附表6 編號1 至編號19保單號碼之「契
    約內容變更申請書」之「要保人簽名欄」、「被保險人簽名
    欄」偽造上開要保人、被保險人之署押；復分別偽造其下線
    業務員即不知情之「洪榮蓬」、「Ａ○○」之署押於附表6
    編號3 、編號5 保險單之契約內容變更申請書「見證人簽名
    欄」，而偽造完成以上開要保人、被保險人名義作成之契約
    內容變更申請書私文書後，持交南山公司而行使之，表彰附
    表6 編號1 至19之保險單之要保人均得被保險人之同意，申
    請變更附表6 「備註欄」所示契約項目之意，足以生損害於
    附表6 「受害保戶欄」、「被保險人欄」所示各人、洪榮蓬
    、Ａ○○等人及南山人壽受理保戶辦理契約內容變更之正確
    性（犯罪時間、變更之契約項目、偽造之署押及所在文件，
    均詳附表6）。
(四)天○○復基於意圖為自己不法所有之概括犯意，自89年間不
    詳之時點起，趁其向保戶收取保費之便，連續將其業務上所
    持有之保戶Ｂ○○、Ｆ○○、楊春嬌、宇○○、丁○○、己
    ○○○、巳○○、玄○○、亥○○、辛○○、卯○○、辰○
    ○、癸○○、子○○、寅○○、午○○、黃○○、未○○、
    Ｅ○○、戌○○、Ａ○○、申○○、Ｈ○○、乙○○、丑○
    ○、Ｇ○○、Ｄ○○、甲○○、Ｃ○○、酉○○、丙○○、
    戊○○、庚○○、壬○○、楊信義、地○○等人所親自交付
    ，或匯入被告合作金庫基隆支庫帳號000000000000號帳戶之
    保費共計3,249,18 4元悉數侵占入己（保戶姓名、保單號碼
    、侵占款項、日期及金額詳如附表7 編號1 至131 所示）。
(五)天○○又承前偽造文書、詐欺取財之概括犯意，明知未得Ａ
    ○○同意，竟自89年6 月間起至90年6 月間止，持Ａ○○於
    82年間至南山公司參加進修、考照課程所交付之身分證正、
    反面影本，在其南山公司辦公處所內，連續冒用Ａ○○名義
    填載友邦國際信用卡股份有限公司（以下簡稱：友邦信用卡
    公司）、泛亞商業銀行（以下簡稱：泛亞銀行）及中國信託
    商業銀行股份有限公司（以下簡稱：中國信託銀行）、玉山
    商業銀行（以下簡稱：玉山銀行）之信用卡申請書，並於申
    請書上之申請人簽名欄內偽造「Ａ○○」署押，再持以向前
    開金融機構申請如附表1 所示之信用卡獲准（申請日期、信
    用卡卡號、署押枚數，均詳附表1 所示），足生損害於Ａ○
    ○及前開金融機構對於申請信用卡之人徵信、資料管理之正
    確性。天○○於取得附表1 所示之信用卡後，隨即於信用卡
    背面各偽簽Ａ○○之署押1 枚，再於附表2 所示之時、地，
    連續以輸入信用卡密碼於銀行自動提款機之不正方法預借現
    金，或在信用卡簽帳單上之持卡人簽名欄內偽簽「Ａ○○」
    署押後行使、交付予各該特約商店人員以消費購物，偽示Ａ
    ○○向各特約商店確認交易標的、金額及簽帳消費之意，並
    作為特約商店經由收單銀行向前開發卡金融機構請款之用，
    分別致使附表2 所示之銀行自動提款機辨識系統及特約商店
    人員誤認係Ａ○○本人借款或消費而陷於錯誤，並交付現金
    或商品，前開金融機構亦因而代墊預借現金或消費款項，而
    足生損害於Ａ○○、前開各該金融機構及附表2 所示之各特
    約商店。
(六)天○○承前偽造文書之概括犯意，明知未經其弟洪章銘之同
    意，仍於90年6 月26日，持洪章銘之身分證正、反面影本及
    各類所得扣繳暨免扣繳憑單等文件，在高雄市苓雅區○○○
    路438 號冒用洪章銘之名義填載世華聯合商業銀行股份有限
    公司（以下簡稱：世華銀行）之信用卡申請書，並於申請書
    上之申請人簽名欄內偽造「洪章銘」署押，持向世華銀行申
    請信用卡獲准（申請日期、信用卡卡號、署押枚數均如附表
    3 所示），其後天○○雖經洪章銘同意刷卡消費，惟已足生
    損害於洪章銘及世華銀行對於申請信用卡人徵信、資料管理
    之正確性。
二、案經被害人Ａ○○、世華銀行告訴暨臺北縣政府警察局土城
    分局報告台灣士林地方法院檢署檢察官偵查起訴，暨移請併
    案審理（92年度偵字第7575號、93年度偵字第849 號），被
    告於本院準備程序期日就被訴事實為有罪之陳述，經合議庭
    裁定改由受命法官獨任逕以簡式審判程序進行審理。
    理  由
一、訊據被告天○○業就上揭犯罪事實坦承不諱，並有下列證據
    可以佐證：
(一)中國信託銀行92年1 月16日陳報狀函附信用卡開卡記錄查詢
    、「Ａ○○」之信用卡申請書影本、「Ａ○○」冒用之消費
    明細、歷史帳務繳款明細各1 份（台灣士林地方法院檢察署
    92年度偵字第141 號卷第8 頁至第22頁參照）、泛亞銀行信
    用卡申請書影本1 紙（台灣板橋地方法院檢察署91年度偵字
    第18771 號卷第7 頁參照）、南山人壽AIG 白金認同卡創始
    會員白金尊榮邀請函影本1 紙（台灣士林地方法院檢察署92
    年度調偵字第149 號卷第72頁參照）、泛亞銀行信用卡優惠
    訂購單影本1 紙（台灣士林地方法院檢察署92年度偵字第14
    1 號卷第40頁參照）。
(二)世華銀行91年12月23日告訴狀附信用卡申請書影本、消費明
    細、洪章銘聲明書、被告切結書各1 紙（台灣板橋地方法院
    檢察署92年度偵字第260號卷第3頁至第12頁參照）。
(三)被害人洪章銘之指訴（92年4 月2 日偵訊筆錄，台灣士林地
    方法院檢察署92年度偵字第2238號卷第17頁至第18頁參照）
    、告訴人Ａ○○之指訴（92年9 月5 日偵訊筆錄，台灣士林
    地方法院檢察署91年度偵字第11871 號卷第5 頁參照、92年
    1 月23日偵訊筆錄，台灣士林地方法院檢察署92 年 度偵字
    第7575號卷第26頁參照），分別證明犯罪事實（五）、（六
    ）。
(四)南山人壽保險股份有限公司業務員訂約申請書（台灣基隆地
    方法院檢察署92偵字第1631號卷〈以下簡稱：1631號卷〉第
    14頁）、南山人壽保險股份有限公司壽險部業務代表聘約書
    （1631號卷第16頁）、業務主任聘約書（1631號卷第17頁）
    、業務襄理聘約書（1631號卷第19頁）、區經理聘約書（
    1631號卷第21頁），證明被告天○○自82年7 月2日 起，任
    職南山公司業務代表；自83年4 月26日起，改任業務主任，
    復自84年3 月1 日起，改任業務襄理；自87年1 月1 日起，
    改任區經理，期間均承辦南山公司招攬保險，並負責業務拓
    展、收費服務、各種保險金給付申請及款項轉交、保單質押
    貸款之申請等業務，為從事業務之人。
(五)南山公司告訴代理人陳郁成、宙○○之指訴，證明犯罪事實
    （一）至（四）。
(六)附表4 至附表7 證據欄所示由被害保戶簽認之說明書、確認
    書，可以證明犯罪事實（一）至（四）（各別之說明書、確
    認書可以證明之犯罪事實，詳附表4 至附表6）。
(七)契撤保單津貼返還明細表1 紙，可以證明犯罪事實（二）南
    山公司受詐欺所受損失之金額。
(八)附表4 至附表6 「本院證據卷頁數」欄所示，其中未註明「
    已滅失」之「人身保險要保書」或「人壽保險要保書」、「
    契約內容變更申請書」、「保單借款合約書」、「委任書」
    、「保單貸款審核表」影本（各別文書可以證明之犯罪事實
    ，詳附表4 至附表6）。
(九)依上開編號（一）至編號（八）之補強證據已足資擔保被告
    於本院審理中就前揭事實所為上開任意性自白具有相當程度
    之真實性，而得使本院確信被告前述自白之犯罪事實確屬真
    實，從而依刑事訴訟法第156 條第1 項「被告之自白，非出
    於強暴、脅迫、利誘、詐欺、疲勞訊問、違法羈押或其他不
    正之方法，且與事實相符者，得為證據。」及第2 項「被告
    之自白，不得作為有罪判決之唯一證據，仍應調查其他必要
    之證據，以察其是否與事實相符。」規定，本院自得依被告
    前述自白及各該補強證據認定被告有為前述之犯行，本件事
    證明確，被告犯行堪以認定。
二、核被告於上揭犯罪事實（五）、（六）所為，係分別假冒被
    害人Ａ○○之名義申請玉山銀行、泛亞銀行、中國信託銀行
    、友邦信用卡公司之信用卡各1 枚、假冒洪章銘之名義申請
    世華銀行之信用卡1 枚，並在信用卡申請書上偽造附表1 「
    偽造署押欄」所示之之被害人之署押，主張係附表1 、附表
    3 所示之被害人本人有意申辦各該信用卡，而持向各該發卡
    公司行使，並各該發卡公司陷於錯誤而核發信用卡，核被告
    此部分係犯刑法第216 條、第210 條之行使偽造私文書罪、
    第339 條第1 項之詐欺取財罪。又在信用卡背面簽名欄簽名
    ，單純自形式上觀察，即足以表示信用卡之簽名者於信用卡
    有效期限內有權使用該信用卡之辨識及證明，並非依習慣或
    特約表示一定用意之證明，性質上係屬刑法第210 條之私文
    書（最高法院88年度台上字第5730號判決參照）。是被告天
    ○○於附表1 、附表3 所示之信用卡背面持卡人簽名欄偽簽
    申請人「Ａ○○」、「洪章銘」之署押，復持以行使，係犯
    刑法第216 條、第210 條之行使偽造私文書罪。又信用卡簽
    帳單，係持卡人向特約商店消費後，簽署持卡人之姓名，由
    特約商店將第一聯交持卡人收執，第二聯則由特約商店取回
    ，再由特約商店交與收單機構存查，資以向發卡銀行請款。
    該簽帳單由持卡人簽名，即表示持卡人同意依據其與發卡銀
    行間之約定，對其所購物品或接受服務，均應按簽帳單之消
    費金額，付款與發卡銀行。故持卡人於簽帳單簽名，係對所
    簽金額負擔付款之義務，性質上屬消費付款契約書，亦為私
    文書（最高法院90年度台上字第6898號判決參照）。是犯罪
    事實欄（五）部分，被告未經Ａ○○之同意，在附表2 所示
    各筆消費之簽帳單上偽簽持卡人Ａ○○之署押，並持以行使
    ，係犯刑法第216 條、第210 條之行使偽造私文書罪。又被
    告天○○持上開信用卡假冒Ａ○○之名義向特約商店行使，
    使各該特約商店職員陷於錯誤，而交付其所選定之商品或消
    費，核被告此部分所為，應係犯刑法第339 條第1 項之詐欺
    取財罪；又其假冒Ａ○○之名義輸入密碼，致使附表2 所示
    之銀行自動提款機辨識系統誤認係Ａ○○本人借款，因而陷
    於錯誤預借現金，核其此部分所為，係犯刑法第339 條之2
    第1 項利用自動付款設備之詐欺罪。再被告先後任南山公司
    之業務員、業務代表、業務主任、業務襄理、區經理，負責
    業務拓展、收取保險費、各種保險金給付申請及款項轉交、
    保單質押貸款申請等業務，為從事業務之人，犯罪事實欄（
    四）部分，被告將業務上代收之保險費侵占入己，核其所為
    ，係犯刑法第336 條第2 項之業務侵占罪。再犯罪事實欄（
    三）被告偽造附表6 「受害保戶」欄、「被保險人欄」及不
    知情之下線業務員「Ａ○○」、「洪榮蓬」等人之署押於「
    契約內容變更申請書」之要保人、被保險人或見證人簽名欄
    ，偽造完成契約內容變更申請書之私文書，再持向南山公司
    行使，表彰各該關係人均同意變更特定契約內容之意，此部
    分犯行係犯刑法第216 條、第210 條之行使偽造私文書罪；
    至犯罪事實欄（二）其冒用附表5 「受害保戶」欄、「被保
    險人」欄所示宇○○等人之名義，暨不知情之下線業務員洪
    榮蓬、洪章銘、Ａ○○、簡坤發等人之名義，偽造其等署押
    於「人身保險要保書」或「人壽保險要保書」之要保人、被
    保險人簽名欄或業務員報告書簽名欄，而偽造完成人身保險
    要保書或人壽保險要保書，持向南山公司投保而行使之，並
    因而詐得投保津貼之行為；犯罪事實欄（一）其偽造附表4
    「受害保戶」欄、「被保險人欄」所示各人之署押或盜用其
    印章於「保單借款合約書」或「委任書」之私文書，再持向
    南山公司辦理質押貸款，詐得核貸款項之行為，均係犯刑法
    第216 條、第210 條行使偽造私文書罪、第339 條第1 項詐
    欺取財罪。此部分偽造署押、盜用印章之行為，為偽造私文
    書之階段行為，偽造私文書後持以行使，偽造之低度行為為
    行使之高度行為吸收，亦均不另論擬。被告先後多次行使偽
    造私文書、詐欺取財、利用自動付款設備詐欺，暨業務侵占
    之犯行，均時間緊接，所犯均係構成要件相同之罪，顯係基
    於概括犯意反覆為之，均為連續犯，應依刑法第56條規定各
    以一行使偽造私文書、一詐欺取財罪、一利用自動付款設備
    詐欺罪，暨一連續業務侵占罪論處，並均加重其刑。被告所
    犯之連續行使偽造私文書、連續詐欺取財、連續利用自動付
    款設備詐欺暨業務侵占罪間，有方法結果之牽連關係，應從
    一重之連續業務侵占罪論處。檢察官起訴書之犯罪事實欄雖
    未記載被告有犯罪事實欄（一）至（三）之行使偽造私文書
    、詐欺取財犯行，犯罪事實欄（四）之業務侵占犯行，然被
    告犯罪事實欄（一）至（三）之犯行，與檢察官起訴書犯罪
    事實欄（五）、（六）所記載被告之行使偽造私文書及詐欺
    取財犯行，除其時間緊接，所犯係構成要件相同之罪者，有
    連續犯之裁判上一罪關係外，亦據被告陳明其盜刷附表1 所
    示Ａ○○之信用卡、冒其弟洪章銘申辦信用卡後，經其同意
    刷卡款項，許多部分均用以支付冒名投保之保費（本院94年
    8 月8 日審判筆錄第2 頁參照），核其刷卡消費記錄，確有
    多筆係用以支付南山公司保險費（附表2 之(1)編號25、2 之
    (2)編號3）， 被告所述確有所據，則犯罪事實（五）、（六
    ）與犯罪事實（二）即亦有方法、結果關係，而具牽連犯之
    裁判上一罪關係；犯罪事實欄（四）則據被告陳稱伊業務侵
    占保險費所得，亦有許多供繳納冒名投保之保險費之用（本
    院94年8 月8 日審判筆錄第2 頁參照），以取得業績，則犯
    罪事實欄（四）亦與犯罪事實欄（二）有牽連犯之裁判上一
    罪關係，依刑事訴訟法第267 條「檢察官就犯罪事實一部起
    訴者，其效力及於全部」之規定，本院自得就檢察官未於起
    訴書犯罪事實欄所記載之（一）至（四）之上開事實，於本
    件併為審理。
三、再按刑法第62條所規定之自首，以對於未發覺之罪，向有偵
    查權之機關或公務員自承犯罪，進而接受裁判為要件；而具
    有連續犯或牽連犯等裁判上一罪關係之犯罪，苟全部犯罪未
    被發覺前，行為人僅就其中一部分犯罪自首，固仍生全部自
    首之效力，反之，倘其中一部分犯罪已先被有偵查權之機關
    或公務員發覺，行為人事後方就其餘未被發覺之部分，自動
    供認其犯行時，因與上開自首之要件不符，自不得適用自首
    之規定減輕其刑，最高法院83年度台上字第3935號、84年度
    台上字第5553號判決意旨可資參照。本件之查獲經過，係Ａ
    ○○先於91年8 月19日告訴如犯罪事實欄（五）所載之部分
    犯罪事實後（91年8 月19日警詢筆錄，台灣板橋地方法院檢
    察署91年度偵字第18771 號卷第5 頁以下參照），被告始再
    就另涉之犯罪事實欄（一）至（四）之犯行對於南山公司坦
    承犯罪，其後再據南山公司於92年4 月30日具狀提出告訴（
    台灣基隆地方法院檢察署92年度偵字第1631號卷第1 頁參照
    ），揆諸前引最高法院判決意旨，被告即無從依刑法第62條
    之規定減輕其刑。爰審酌被告並無犯罪之前科紀錄，有台灣
    高等法院被告前案紀錄表1 紙在卷可稽，且其犯後業已坦承
    犯行，就犯罪事實（五）、（六）部分，除分別與Ａ○○、
    與世華銀行就其以洪章銘名義申請如附表3 所示之信用卡刷
    卡積欠之消費款項調解成立或和解外，且勉力償還盜刷Ａ○
    ○信用卡所欠消費款項，有台北縣板橋市調解委員會調解筆
    錄、和解書（附於台灣板橋地方法院檢察署92年度調參字
    4893號卷、92年度調參字第5361號卷）、郵政劃撥儲金存款
    收據（台灣士林地方法院檢察署92年度偵字第141 號卷第56
    頁參照）、世華銀行與被告之和解書（台灣士林地方法院檢
    察署92年度偵字第2238號卷第19頁）在卷可稽；就犯罪事實
    （一）至（四）復與南山公司成立和解（本院93年度附民字
    第74號卷內和解筆錄參照），且主動配合南山公司整理有關
    犯罪資料，顯見其悔意殷切，兼衡其犯罪所得金額、手段、
    目的、犯罪動機等一切情狀，量處如主文所示之刑。
四、末查，（一）附表1 、附表3 所示之信用卡申請書上申請人
    簽名欄之「Ａ○○」署押7 枚、「黃三雄」署押1 枚、「洪
    章銘」署押1 枚，（二）附表2 之(2)編號13、附表2 之(5)編
    號22（以上刷卡消費記錄簽帳單均為3 聯式）之聯合信用卡
    中心存查聯上偽造之「Ａ○○」署押各1 枚，及附表2 之(2)
    編號6 泛亞銀行信用卡優惠訂購單偽造之「Ａ○○」署押1
    枚（台灣士林地方法院檢察署92年度偵字第141 號卷第40頁
    參照），（三）附表4 除編號4 「Ｚ000000000」號保險單之
    84年10月26日保單借款合約書上「保單借款合約書要保人」
    、「被保險人簽章欄」、委任書上之「Ａ○○」印文5 枚；
    編號5 「Ｚ000000000」號保險單84年10月26日「保單借款合
    約書」、「委任書」上之「Ａ○○」印文3 枚、編號20「Ｚ0
    000000 00 」號保險單84年9 月25日保單借款合約書要保人
    、被保險人簽章欄上「丙○○」印文3 枚；編號21「Ｚ00000
    0000」號保險單84年9 月25日保單借款合約書要保人、被保
    險人簽章欄、委任書上「丙○○」印文共4 枚，因上開「Ａ
    ○○」、「丙○○」之印文係被告盜用代為保管之真正印章
    所生，無庸沒收外，其餘「偽造/ 盜用之署押、印文枚數所
    在文件欄」所示之署押，（四）附表5 、附表6 除註記偽造
    署押所在文件「已滅失」者外，各該署押均係被告偽造，且
    無證據證明業已滅失，應依刑法第219 條規定，不問屬於犯
    人與否，併予宣告沒收。至（一）附表1 、附表3 所示之信
    用卡背面偽造之「Ａ○○」、「洪章銘」署押，（二）附表
    2 所有消費記錄之刷卡簽帳單客戶存根聯均為被告丟棄滅失
    ，已據被告陳明在卷，而除上開列舉之聯合信用卡中心存查
    聯、優惠訂購單外，各筆消費簽帳單之其餘各聯亦均已逾保
    存年限，分別有中國信託銀行93年5 月18日陳報狀、渣打銀
    行台北分公司93年5 月12日函、花旗銀行台北分行93年5 月
    26日函、玉山銀行93 年5月21日函、寶華商業銀行93年5 月
    13日函、上海匯豐銀行93年5 月31日函、台新銀行93年5 月
    14日、93年6 月7 日函、94年1 月14日函、及花旗銀行94年
    1 月14日函在卷可稽，尚無證據證明仍然存在，顯已滅失，
    ；（三）附表5 編號8 、14、15、16、17、34、35、38、50
    、51、54、57、59、67、68、73、74、75、80、87、98、10
    3 、106 、107 、109 、111 、114 、116 、117 、119 、
    121 、129 、130 、13 3、136 、137 、138 、145 、146
    、147 、148 、150 、155 、161 、162 、163 、164 、
    165 、166 、167 、168 、169 、170 、171 、172 、173
    、174 、180 、181 、186 、187 、194 、196 號保險單之
    要保書上偽造之署押；附表6 編號4 、編號12 至19 號契約
    內容變更申請書上偽造之署押，因其所在之「要保單」或「
    契約內容變更申請書」之私文書均已滅失，業據南山公司告
    訴代理人宙○○陳明（本院94年8 月8 日審判筆錄第3 頁參
    照）在卷，均無從宣告沒收，附此敘明。
據上論斷，應依刑事訴訟法，依刑事訴訟法第273 條之1 第1 項
、第299 條第1 項前段、刑法第56條、第216 條、第210 條、第
339 條第1 項、第339 條之2 第1 項、第336 條第2 項、第55條
、第219 條，罰金罰鍰提高標準條例第1條前段，判決如主文。
本案經檢察官王巧玲到庭執行職務。
中　　華　　民　　國　　94　　年　　8 　　月　　29　　日
                  刑事第六庭法  官  許  辰  舟
以上正本證明與原本無異。
如不服本判決，應於判決送達後10日內，向本院提出上訴狀。
                            書記官  洪  忠  改
中　　華　　民　　國　　94　　年　　8 　　月　　29　　日
附錄本案論罪科刑之法條：
中華民國刑法第339條第1項：
意圖為自己或第3 人不法之所有，以詐術使人將本人或第3 人之
物交付者，處五年以下有期徒刑、拘役或科或併科1000元以下罰
金。
中華民國刑法第339條之2：
意圖為自己或第3 人不法之所有，以不正方法由自動付款設備取
得他人之物者，處三年以下有期徒刑、拘役或一萬元以下罰金。
以前項方法得財產上不法之利益或使第 3 人得之者，亦同。
中華民國刑法第336條第2項：
對於公務上或因公益所持有之物，犯前條第1 項之罪者，處一年
以上七年以下有期徒刑，得併科5000元以下罰金。
對於業務上所持有之物，犯前條第1 項之罪者，處六月以上五年
以下有期徒刑，得併科3000元以下罰金。
中華民國刑法第216條：
行使第210條至第215條之文書者，依偽造、變造文書或登載不實
事項或使登載不實事項之規定處斷。
中華民國刑法第210條：
偽造、變造私文書，足以生損害於公眾或他人者，處五年以下有
期徒刑。
